【裁判字號】    98,訴,500
【裁判日期】    980731
【裁判案由】    確認委任關係不存在
【裁判全文】
臺灣士林地方法院民事判決               98年度訴字第500號
原      告  乙○○
被      告  嘉昌科技股份有限公司
法定代理人  甲○○
                        之1
上列當事人間請求確認委任關係不存在事件，本院於民國98年7
月15 日言詞辯論終結，判決如下：
    主  文
確認原告與被告間董事之委任關係自民國九十四年九月五日起不
存在。
訴訟費用新臺幣仟元由被告負擔。
    事實及理由
一、按股份有限公司應由董事長對外代表公司，惟公司與董事間
    訴訟，除法律另有規定外，則由監察人或股東會所選任之人
    代表公司為訴訟，公司法第208 條第3 項、第213 條分別定
    有明文。次按公司經中央主管機關廢止登記者，應行清算，
    公司法第26條之1 準用同法第24條規定甚明。且清算中，公
    司股東會與監察人依然存續，對董事之訴訟依法仍應由監察
    人或股東會所選任之人代表公司為之，始為適法（最高法院
    94年度臺上字第230 號判決參照）。本件原告主張其業已終
    止與被告公司間董事之委任關係，惟被告竟未向主管機關辦
    理變更登記，且被告公司業經臺北市政府廢止登記在案，故
    訴請確認兩造間董事之委任關係不存在，核其性質應屬公司
    與董事間之訴訟，揆諸前揭規定及說明，自應由被告公司之
    監察人甲○○代表被告應訴，合先敘明。
二、原告起訴主張：其雖曾同意自民國93年4 月2 日起至94年9
    月4 日止，擔任被告公司之董事，然業於上開任期屆滿前，
    向被告公司法定代理人楊昇府表明任期屆滿後即不願繼續擔
    任董事之意思，詎被告公司竟未向主管機關辦理變更登記，
    且經臺北市政府廢止登記後，亦未選任清算人，致原告仍被
    列名為清算人，且因稅捐問題遭限制出境，為此，訴請確認
    兩造間董事之委任關係自94年9 月5 日起不存在等語。並聲
    明：確認原告與被告間董事之委任關係自94年9 月5 日起不
    存在。被告則以：不清楚原告與被告公司間之關係等語為辯
    。
三、按確認之訴，非原告有即受確認判決之法律上利益者，不得
    提起，民事訴訟法第247 條前段定有明文，而所謂「即受確
    認判決之法律上利益者」，須因法律關係之存否不明確，致
    原告在私法上之地位有受侵害之危險，而此項危險得以對於
    被告之確認判決除去之者，始為存在（最高法院27年上字第
    316 號判例參照）。原告主張其自94年9 月5 日起，即與被
    告公司間無董事之委任關係存在，惟觀諸卷附股份有限公司
    變更登記表所載，被告公司於遭廢止登記前，仍將原告登記
    為該公司董事，則原告與被告間有無董事之委任關係存在即
    屬不明確，並使相關政府機關或其他第三人誤認原告於被告
    公司廢止登記前，仍為被告公司董事，導致原告私法上之地
    位有受侵害之危險，非經判決確認，無以除去，是原告訴請
    確認其與被告間董事之委任關係自94年9 月5 日起不存在，
    即有即受確認判決之法律上利益。
四、原告主張之前開事實，業據其董事願任同意書、被告公司變
    更登記表、內政部入出國及移民署禁止（限制）出國通知單
    等影本為證，且經本院依職權調取被告公司登記案卷查閱無
    訛，復為被告所不爭執，自堪信為真實。
五、按董事任期屆滿而不及改選時，延長其執行職務至改選董事
    就任時為止。但主管機關得依職權，限期令公司改選；屆期
    仍不改選者，自限期屆滿時，當然解任。公司法第195 條第
    2 項定有明文。又公司與董事間之關係，除本法另有規定外
    ，依民法關於委任之規定；當事人之任何一方，得隨時終止
    委任契約。公司法第192 條第4 項、民法第549 條第1 項亦
    有明文。是董事任期屆滿而不及改選時，雖可延長其執行職
    務至改選董事就任時為止，然董事仍得自行終止與公司間之
    委任契約，以解除該董事之職務。經查，原告主張其業於任
    期屆滿前，曾以口頭告知被告公司董事長楊昇府於任期屆滿
    後即不願繼續擔任該公司之董事乙節，既為被告所不爭執，
    且經核原告所為上開意思表示，應有董事任期屆滿後，縱未
    及改選新任董事，其亦將終止兩造間董事之委任契約之意，
    則其與被告公司間董事之委任關係，於原定之任期屆滿後，
    自因原告前開意思表示而告終止，是原告主張兩造間董事之
    委任關係於94年9 月5 日起不存在，自屬可採。
六、從而，原告訴請確認原告與被告間董事之委任關係自94年9
    月5 日起不存在，為有理由，應予准許。
七、本件訴訟費用額確定為新臺幣3,000 元，並應由被告負擔，
    爰併諭知如主文第2 項所示。
八、據上論結，原告之訴為有理由，依民事訴訟法第78條、第87
條第1 項，判決如主文。
中    華    民    國    98    年    7     月    31    日
                  民事第一庭法  官  馬傲霜
以上正本係照原本作成。
如對本判決上訴，應於判決送達後20日內向本院提出上訴狀。
中    華    民    國    98    年    8     月    6     日
                            書記官  許秋莉


司法院資訊處製作；財團法人民間司法改革基金會備份。
